臺灣臺北地方法院刑事判決　　　　　　　　96年度易字第44號
公　訴　人　臺灣臺北地方法院檢察署檢察官
被　　　告　乙○○原名黃思敏.
選任辯護人　韓邦財律師
　　　　　　王唯鳳律師
　　　　　　鄧湘全律師
上列被告因妨害公務案件，經檢察官聲請以簡易判決處刑（95年
度偵字第19540號），茲因本院認不宜逕以簡易判決處刑，爰改
依通常程序審理，判決如下：
    主  文
乙○○無罪。
    理  由
一、公訴意旨略以：被告乙○○（原名黃思敏）於民國95年8 月
    29日上午9時40分許，駕駛車牌號碼3975-KR號自用小客車，
    在台北市○○區○○路418之1號標線紅線之路旁違規停車，
    遭當時在上開地點身著制服、依法執行取締交通違規勤務工
    作之台北市政府警察局信義分局吳興街派出所（下稱吳興派
    出所）員警甲○○取締，被告為規避取締，竟基於妨害公務
    之犯意，逕自發動引擎駕駛上開車輛離去，嗣因甲○○請求
    線上支援，於台北市○○區○○街281巷58號對面攔停被告
    所駕駛之上開車輛，詎被告仍不願配合下車接受檢查，且發
    動引擎欲駛離，俟為警當場逮捕，因認被告涉犯刑法第135
    條第1項之妨害公務罪嫌等語。
二、按犯罪事實應依證據認定之，無證據不得認定犯罪事實；不
    能證明被告犯罪者，應諭知無罪之判決，刑事訴訟法第 154
    條、第301條第1項分別定有明文。又事實之認定，應憑證據
    ，如未能發現相當證據，或證據不足以證明，自不能以推測
    或擬制之方法，為裁判基礎；認定犯罪事實，所憑之證據，
    雖不以直接證據為限，間接證據亦包括在內，然無論直接或
    間接證據，其為訴訟上之證明，須於通常一般之人均不致於
    有所懷疑，而得確信其為真實之程度者，始得據之為有罪之
    認定，倘其證明尚未達到此一程度，而有合理性懷疑之存在
    時，即無從為有罪之認定（最高法院40年台上字第86號、76
    年台上字第4986號判例意旨參照）。另刑法第135條第1項之
    妨害公務罪，以行為人對於公務員依法執行職務時，施以強
    暴、脅迫，即屬當之；所稱「強暴」，係指一切有形力即物
    理力之行使而言，不問其係對人或對物為之均包括在內；所
    稱「脅迫」，則指以侵害生命、身體、自由、名譽、財物之
    不法為目的之意思，通知對方足使其生恐怖之心之一切行為
    而言（最高法院82年度台上字第608號判決參照）。
三、本件公訴人認被告涉犯上開妨害公務之犯行，無非係以證人
    即吳興街派出所員警甲○○之證述、台北市政府警察局信義
    分局刑事案件報告單、員警職務報告及台北市政府警察局舉
    發違反道路交通管理事件通知單（下稱舉發通知單）等件為
    其主要論據。訊據被告堅決否認有何妨害公務犯行，辯稱：
    被告於2次經員警甲○○以機車擋在車前時，有將車輛熄火
    再發動，且車頭向左欲向前駛離，是為躲避員警的取締，並
    無衝撞員警的意思等語。經查：
  （一）關於證據能力之判斷：
      1.證人甲○○於偵查中之證述，被告及辯護人雖知為傳聞
        證據，但於本院準備程序及審判期日中均表示無意見而
        不予爭執，本院審酌上開證據資料製作時之情況，尚無
 　　 　違法不當之情形，因認以之作為證據應屬適當，爰依刑
        事訴訟法第159條之5規定，認前揭證據資料例外有證據
        能。
      2.被告及辯護人於本院準備程序期日雖爭執上開員警職務
        報告及舉發通知單之證據能力，惟本院審酌上開證據資
        料屬公務員職務上製作之紀錄文書，且業經證人甲○○
        於本院審理時就製作之情形證述明確，亦無顯不可信之
        情況，爰依刑事訴訟法第159條之4規定，亦認具有證據
        能力。
  （二）依員警甲○○製作之上開職務報告所示，其上固載明：
        「.... 發現自小客車3975-KR號紅線違規停車，警方現
        場請駕駛人出示證件（駕、行照）下車，駕駛人不願配
        合，並駕車駛離，警方現場駕駛重機AZT-788號攔查，
        於9時42分許，在台北市○○區○○街281巷58號對面攔
        停，並第二次請駕駛人出示證件，駕駛人黃思敏（即被
        告）未出示證件，警方攔查時將警用機車停放在自小客
        車3975-KR號前面，現場請駕駛人下車，駕駛人不願下
        車受檢，並將自小客車3975-KR號引擎發動（現場有『
        駛離衝撞』之動作）..... 」等語，惟證人甲○○於本
        院審理時證稱：當天我於執行巡邏勤務時，看到被告駕
        駛自小客車違規停車，我就依規定請被告出示證件，被
        告當時並未依規定出示證件，就駕駛該車離去，我見狀
        就騎機車鳴笛追趕，在吳興街攔停被告駕駛的自小客車
        ，被告停車但沒有熄火，我告知她違規的事實，請她下
        車出示證件，但她未依規定下車出示證件，且發動引擎
        準備離去，我就請求線上警力支援，4、5位警員到達後
        ，被告仍在車上，不願下車，在支援警力來之後，被告
        發動引擎準備離去，當時我們有員警在她駕駛座的正前
        方，我站在駕駛座的左前方，被告已發動引擎，但沒有
        移動，我有拔槍喝止她不要前進，她的車子沒有移動，
        我認為被告不下車，引擎一直發動，準備要離去，而員
        警站在被告車輛前方，所以在職務報告中寫被告有駛離
        衝撞的行為等語（見本院卷第59至62頁背面），是依證
        人甲○○之證述，可知被告於第一次遭攔停時，並未依
        員警指示下車出示證件，而係逕自駕車離去，又於第二
        次遭攔停時，雖亦未依指示下車出示證件，並發動引擎
        準備駕車離去，斯時員警固站在被告車輛前方，惟被告
        車輛既無移動之行為，即難認定其有何衝撞員警之強暴
        行為，上開職務報告所載被告有「駛離衝撞之動作」一
        語，顯與證人前開所述不符，尚難採憑。
  （三）又公訴人所舉之舉發通知單（見偵查卷第15頁），僅能
        證明被告於上揭時地違規停車，遭員警當場舉發之事實
        ，卷附台北市政府警察局信義分局刑事案件報告單（見
        偵查卷第7頁），僅能證明被告未依員警指示下車出示
        證件，而遭員警移送偵辦之情形，均不足以證明被告有
        何公訴人所指有於員警依法執行職務時，施以強暴、脅
        迫之妨害公務犯行。
四、綜上所述，被告辯稱其並無衝撞員警，而施以強暴、脅迫之
    行為，尚堪採信，本件公訴人所舉之前開論據，均不足以認
    定被告有何於員警依法執行職務之際，施以強暴脅迫之客觀
    事實，自難僅以被告未依員警指示下車受檢，即遽認被告有
    公訴人所指之犯行，此外，復查無其他積極證據足資證明被
    告有何公訴人所指之妨害公務犯行，既不能證明被告犯罪，
    揆諸前揭說明，自應諭知被告無罪之判決。
據上論斷，應依刑事訴訟法第452條、第301條第1項，判決如主
文。
本案經檢察官黃士元到庭執行職務。
中　　華　　民　　國　　96　　年　　4 　　月　　30　　日
　　　　　　　　　刑事第十三庭  審判長法官  黃雅君
                                      法官  李明益
                                      法官　鍾素鳳
以上正本證明與原本無異。
如不服本判決，應於送達後10日內，向本院提出上訴狀。
                                    書記官  陳鳳瀴
中　　華　　民　　國　　96　　年　　5　　月　　  3　　日
